臺灣臺中地方法院刑事判決
111年度易字第1736號
公  訴  人  臺灣臺中地方檢察署檢察官
被      告  陳明松



上列被告因妨害名譽案件，經檢察官提起公訴（111 年度偵字第
23225 號），本院判決如下：
    主    文
乙○○犯公然侮辱罪，處拘役參拾伍日，如易科罰金，以新臺幣壹
仟元折算壹日。
    犯罪事實
一、乙○○因與甲○○發生行車糾紛，於民國110 年12月5 日凌晨1 
    時20分許，前往甲○○位在臺中市大雅區仁愛南路住所（地址
    詳卷），竟基於公然侮辱之犯意，在甲○○上址住所前而屬不
    特定人得以共見共聞之處，朝甲○○所有停放在該處之車牌號
    碼1***-SC 號（車號詳卷）自用小客車潑灑糞便，而以此方
    式侮辱甲○○，足以貶損甲○○之人格尊嚴及社會評價。嗣甲○○
    於同日上午9 時許發現該車遭人潑灑糞便，遂報警處理，始
    悉上情。
二、案經甲○○訴由臺中市政府警察局大雅分局報告臺灣臺中地方
    檢察署檢察官偵查起訴。
    理    由
壹、程序事項
一、按所謂告訴，乃告訴權人向偵查機關申告犯罪事實所為之意
    思表示；告訴只須含有希望訴追之意思，即屬合法告訴，至
    於告訴內容是否充分、具體，不影響合法告訴之效力（最高
    法院111 年度台上字第3238號判決意旨參照）。告訴人甲○○
    於110 年12月5 日上午9 時許發現其所有車牌號碼1***-SC 
    號自用小客車遭人潑灑糞便後，即於該日上午10時59分許至
    臺中市政府警察局大雅分局大雅派出所（下稱大雅派出所）
    向警員述說此情，而申告犯罪事實，此有告訴人110 年12月
    5 日警詢筆錄在卷可稽（偵卷第35、36頁），其後告訴人於
    111 年1 月15日至大雅派出所再次向警員陳述其所有車輛遭
    人潑灑糞便一事，並表明提告之意，又該次警詢筆錄固係記
    載告訴人要對潑糞便的人提出毀損告訴等語（偵卷第27頁）
    ，惟據證人即製作該次警詢筆錄之警員丙○○於本院審理時證
    稱：甲○○當時只說要針對潑糞便的人提告，因為長官說要幫
    她製作毀損的告訴，所以我才認為是毀損，是我跟甲○○講毀
    損，就好像潑漆的情形這樣，甲○○沒說提出什麼告訴，是我
    跟她說這可能構成毀損等語（本院卷第59、60頁），可知告
    訴人於111 年1 月15日接受警詢時已表示希望對潑灑糞便者
    所為犯行予以訴追之意，自不因證人丙○○逕認可能構成毀損
    罪嫌而影響其告訴效力，揆諸上開判決意旨，堪認告訴人已
    經合法告訴，先此敘明。
二、本判決所引用被告以外之人於審判外之陳述，檢察官、被告
    乙○○於本院審理中均未聲明異議（本院卷第53至66頁），本
    院審酌該等證據資料作成之情況，核無違法取證或其他瑕疵
    ，且與待證事實有關連性，認為適當得為證據，依刑事訴訟
    法第159 條之5 規定，均有證據能力。
三、又本判決所引用之非供述證據，查無違反法定程序取得之情
    形，依刑事訴訟法第158 條之4 規定之反面解釋，均具有證
    據能力。
貳、實體認定之依據
一、訊據被告對其於犯罪事實欄所載時、地，對告訴人所有車輛
    潑灑糞便乙節固坦承不諱，然矢口否認有何公然侮辱犯行，
    辯稱：我承認我有構成侮辱，但是沒有構成公然，因為我是
    在半夜的時候去潑灑糞便，當時沒有人，所以我認為不構成
    公然云云。惟查：
　㈠被告因與告訴人發生行車糾紛，而於110 年12月5 日凌晨1  
    時20分許前往告訴人上址住所，並朝告訴人所有停放在該處
    之車牌號碼1***-SC 號自用小客車潑灑糞便等情，業據被告
    於警詢、檢察事務官詢問、本院審理時供承在卷（偵卷第21
    至24、81至83頁，本院卷第53至66頁），核與證人即告訴人
    甲○○於警詢、檢察事務官詢問時所為證述大致相符（偵卷第
    27、28、35、36、81至83、103 、104 頁），並有警員職務
    報告、監視器畫面翻拍照片、汽車修配廠估價單、車牌號碼
    1***-SC 號自用小客車照片等附卷為憑（偵卷第31、49至73
    、87、89至95頁），是此部分事實堪予認定。
　㈡按刑法分則中「公然」二字之意義，祇以不特定人或多數人
    得以共見共聞之狀態為已足，自不以實際上果已共見共聞為
    必要，必在事實上有與不特定人或多數人得以共見共聞之狀
    況方足認為達於公然之程度；又所謂多數人，係包括特定之
    多數人在內，至其人數應視立法意旨及實際情形已否達於公
    然之程度而定（司法院釋字第145 號解釋意旨參照）。至於
    特定多數人之人數應否限定，雖見仁見智，頗有爭論，惟「
    公然」二字，既已解釋為不特定人或特定多數人得以共見共
    聞一種實施犯罪之客觀狀態，即「隱密」之相對概念，純係
    客觀的事實問題，應視具體情況而定，凡有達於可得共見共
    聞之狀況，亦即個人社會人格受侵害之可能性，應可認為已
    達公然之程度（最高法院108 年度台上字第3875號判決意旨
    參照）。本案案發地點乃告訴人上址住所前方，故被告朝告
    訴人所有停放在該處之車牌號碼1***-SC 號自用小客車潑灑
    糞便時，其餘用路人或附近住戶當有可能見聞此情，是案發
    地點顯屬不特定人均得以共見共聞之公然狀態，並非隱密為
    之，自已符合刑法第309 條第1 項之「公然」要件無訛；且
    參前揭判決意旨，只要不特定人或特定多數人有可能見聞即
    可，即使被告行為當時四下無人，仍無礙於「公然」要件之
    認定。遑論由告訴人於檢察事務官詢問時陳稱：我看到車輛
    被潑屎時覺得被侮辱，而且是在我家門口，我是鄉民代表，
    已經做10多年了，大家都認識我，我的車在家門口被潑屎，
    我覺得很丟臉，連里長都跑來問我等語（偵卷第103  頁）
    ，益證被告所為確已使他人見聞告訴人所有車輛遭人潑灑穢
    物乙事，而該當「公然」之要件，殆無疑義。是被告於本院
    審理時辯稱：我是在半夜的時候去潑灑糞便，當時沒有人，
    所以不構成公然云云（本院卷第64頁），實係推諉之詞，無
    以憑採。
　㈢又按刑法上之公然侮辱罪，係指以語言（或舉動）在公共場
    所向特定之人辱罵，為其他不特定人可以聞見之情形。而其
    語言（或舉動）之含義，又足以減損該特定人之聲譽者而言
    。倘與人發生爭執，而心生氣憤、不滿，出言譏罵對方，已
    具針對性，且係基於表達己身不滿，顯非玩笑可比，聽聞者
    已可感受陳述之攻擊性，而非平常玩笑或口頭禪，當然會使
    該特定人感覺人格遭受攻擊，足以貶損其名譽及尊嚴評價，
    而與刑法第309 條第1 項之構成要件相符（最高法院109 年
    度台上字第4050號判決意旨參照）。亦即刑法第309 條之公
    然侮辱罪，所稱侮辱，凡未指明具體事實，而其內容足以貶
    損他人社會評價之輕蔑行為，即足當之。本罪所保護之法益
    乃個人經營社會群體生活之人格評價，是否構成侮辱，並非
    從被害人或行為人之主觀感受判斷，而係以陳述內容之文義
    為據，審酌個案之所有情節，包含行為人與被害人之性別、
    年齡、職業類別、教育程度、社會地位、平時關係、言語使
    用習慣、詞彙脈絡等，探究言詞之客觀涵義，是否足以減損
    被害人之聲譽（最高法院108 年度台上字第3183號判決意旨
    參照）。依據一般社會通念，被告朝告訴人所有車輛潑灑糞
    便，顯係對告訴人表示羞辱之意，乃屬對人侮蔑且具惡意之
    行為；佐以被告於警詢中供稱：有次甲○○開很慢又碎碎念，
    我按喇叭，甲○○又不理我，我要超甲○○的車，之後就撞到別
    人的車，找了好久才找到甲○○的車，因為車子的修理很貴，
    覺得很憤恨，才會撥屎在甲○○的車上等語（偵卷第23頁），
    可見被告於本案案發前確因其與告訴人發生行車糾紛，而對
    告訴人甚感不滿，乃對告訴人所有車輛潑灑穢物，衡諸社會
    常情，確為貶抑他人之象徵，足認被告實有羞辱告訴人之意
    。職此，被告潑灑穢物之舉客觀上已使告訴人在精神上、心
    理上感覺難堪，為一般人所不能容忍、接受，足以詆毀其聲
    譽、人格，而為侮辱之舉動；且被告主觀上並有公然侮辱之
    故意乙情，堪可認定。　
二、綜上，本案事證明確，被告前開所辯要非允洽，委無足取，
    其上開犯行，堪以認定，應依法論科。
參、論罪科刑
一、核被告所為，係犯刑法第309 條第1 項之公然侮辱罪。
二、爰以行為人之責任為基礎，審酌被告已屬智識成熟之成年人
    ，卻未能妥善處理其與告訴人之行車糾紛，因認告訴人駕車
    行為不當致其車輛受損，竟心生不滿而以如犯罪事實欄所載
    方式侮辱告訴人，影響他人對告訴人之人格評價，對告訴人
    所造成之損害非輕，被告所為殊值非難；並考量被告並未全
    然坦承犯行，及其表明有意願賠償告訴人所受損失，惟迄今
    未與告訴人達成和（調）解、彌補其所受損害，或取得告訴
    人之諒解等犯後態度；參以，被告此前曾有不法犯行經法院
    論罪科刑之情，有臺灣高等法院被告前案紀錄表存卷可考（
    本院卷第15至18頁）；兼衡被告於本院審理時自述大專肄業
    之智識程度、目前無業、無固定收入、已婚、有2 名未成年
    子女之生活狀況（本院卷第65頁），暨其犯罪之動機、目的
    、手段等一切情狀，量處如主文所示之刑，並諭知易科罰金
    之折算標準。
據上論斷，應依刑事訴訟法第299 條第1 項前段，刑法第309 條
第1 項、第41條第1 項前段，刑法施行法第1 條之1 第1 項，判
決如主文。
本案經檢察官林宏昌提起公訴，檢察官丁○○到庭執行職務。
中　　華　　民　　國　 111　　年　 　10 　月　　 25   日
                  刑事第十三庭　法　官  劉依伶
以上正本證明與原本無異。
如不服本判決應於收受送達後20日內向本院提出上訴書狀，並應
敘述具體理由；其未敘述上訴之理由者，應於上訴期間屆滿後20
日內向本院補提理由書（均須按他造當事人之人數附繕本）「切
勿逕送上級法院」。
告訴人或被害人如不服判決，應備理由具狀向檢察官請求上訴，
上訴期間之計算，以檢察官收受判決正本之日起算。
　　　　                        書記官  盧弈捷
中　　華　　民　　國　 111　　年　 　10 　月　　 25   日

附錄本案論罪科刑法條：
中華民國刑法第309條
公然侮辱人者，處拘役或9千元以下罰金。
以強暴犯前項之罪者，處1年以下有期徒刑、拘役或1萬5千元以
下罰金。